【裁判字號】    98,交聲,1178
【裁判日期】    980626
【裁判案由】    交管條例聲異
【裁判全文】
臺灣板橋地方法院交通事件裁定        98年度交聲字第1178號
原處分機關  交通部公路總局臺北區監理所板橋監理站
異  議  人
即受處分人  甲○○
上列異議人因違反道路交通管理處罰條例案件，對於交通部公路
總局臺北區監理所板橋監理站於民國98年5 月8 日以板監裁字第
裁41-C00000000號所為之裁決處分（原舉發案號：北縣警交大字
第C00000000 號），聲明異議，本院裁定如下：
    主  文
異議駁回。
    理  由
一、原處分意旨略以：異議人即受處分人甲○○於民國（下同）
    98年3 月30日20時25分許，騎乘車號F39-465 號重型機車，
    行經臺北縣新莊市○○路和長青街口時，因「闖紅燈（思源
    路左轉長青街）」之違規行為，經臺北縣政府警察局新莊分
    局頭前派出所員警上前攔停，並以北縣警交大字第C0000000
    0 號違反道路交通管理事件通知單當場掣單舉發。嗣經原處
    分機關認其違規屬實，於98年5 月8 日以板監裁字裁41-C00
    000000號裁決書，依道路交通管理處罰條例第53條第1 項、
    第63條第1 項第3 款（裁決書漏載第1 項第3 款，應予補充
    ）之規定，裁處罰鍰新臺幣（下同）1,800 元，並記違規點
    數3 點等語。
二、異議意旨略以：異議人甲○○於98年3 月30日20時25分許，
    騎乘車號F39-465 號重型機車，自臺北縣新莊市○○路左轉
    長青街時，被員警攔停並開立「闖紅燈」罰單，致遭裁決應
    處1,800 元之罰鍰，惟上開路口係為T 字路口，只有直行及
    左轉兩種方向，右方無道路可走，思源路外側機車左轉長青
    街並不妨礙從長青街左轉思源路車輛，且左轉長青街之左轉
    待轉區車輛幾乎常常佔滿車道，影響直行車或自大漢橋下橋
    車輛切換至外車道之通行，如規定思源路紅燈、長青街綠燈
    時，欲左轉車不能直接左轉，而須等思源路綠燈，再行至機
    車待轉區○○○○街綠燈方能行走，為何不設法先行去化車
    輛，減輕道路負荷？且車輛在停等時，原地排放廢氣，影響
    人體健康及造成暖化更為嚴重，這交通號誌設置的不是很奇
    怪？又長青街綠燈時只有開頭幾秒鐘的時間，不到十秒，僅
    有待轉車可行走，該方向通行車輛又少，這樣合乎使用效益
    ？再該路口又不是十字路口會影響另一方之行進，卻要求停
    兩次紅燈，豈不讓人抓狂煩躁，更可能因此道致不願兩次紅
    燈而加速至機車待轉區，此舉不更加影響安全？如須兩次紅
    燈待轉，惟待轉區停滿車輛時，該區頂多僅能停四、五台機
    車，其餘欲左轉之車輛見該處已無空間可轉向停車待轉，是
    否只能往思源路右邊停靠，待長青街綠燈時再「左轉」，此
    行為不是仍為「紅燈左轉」？員警是否也要取締？若取締，
    則無法停在待轉區之機車要從思源路綠燈轉紅燈，再等思源
    路綠燈再行至淨空之待轉區待轉，再等長青街綠燈方能「直
    行」行走？試問如此要等上幾個紅綠燈？反之，若不取締，
    則一樣為紅燈左轉行為，豈不標準不一？日前員警回函以用
    路人有義務遵守號誌行駛駁回本人之申訴，惟交通號誌不是
    以交通安全、順暢而設置嗎？為此不服聲明異議，請求撤銷
    原處分云云。
三、「汽車駕駛人，行經有燈光號誌管制之交岔路口闖紅燈者，
    處新臺幣一千八百元以上五千四百元以下罰鍰」，道路交通
    管理處罰條例第53條第1 項定有明文。再按汽車駕駛人有第
    53條第1 項之情形者，除依原條款處罰鍰外，並記違規點數
    3 點，同條例第63條第1 項第3 款亦定有明文。
四、經查：
  (一)本件異議人於98年3 月30日20時25分許，騎乘車號F39-465
    號重型機車，行經臺北縣新莊市○○路和長青街口時，因「
    闖紅燈（思源路左轉長青街）」之違規行為，經臺北縣政府
    警察局新莊分局頭前派出所員警當場攔停，以異議人違反道
    路交通管理處罰條例第53條第1 項之規定，於98年3 月30日
    以臺北縣政府警察局北縣警交大字第C00000000 號舉發通知
    單舉發，惟異議人不服向原處分機關提出申訴，嗣經原處分
    機關函請舉發機關即臺北縣政府警察局新莊分局調查結果，
    舉發機關仍認異議人有前開違規行為，員警依法舉發查無違
    失，而由原處分機關於98年5月8日以板監自裁字第裁41-C00
    000000號裁決書裁處罰鍰1,800元，並記違規點數3點等情，
    有臺北縣政府警察局98年3月30日北縣警交大字第C00000000
    號舉發違反道路交通管理事件通知單通知聯影本、上開板監
    自裁字第裁41-C00000000號裁決書影本、臺北縣政府警察局
    新莊分局98年4月27日北縣警新交字第09800183 31號書函各
    1件附卷可參。
  (二)異議人雖執前詞置辯，惟本件舉發經過情形，業據證人即舉
    發員警黃建智到庭具結證稱：異議人當時是騎乘機車由臺北
    縣新莊市○○路往五股方向行駛，即今日庭呈現場照片中第
    3 張，即標示(3)思源路往北（往五股方向）之照片，由該照
    片所示，該路段設有禁止左轉的標誌及劃設有機車二段式左
    轉待轉區之標線，沒有左轉燈號，當時思源路是紅燈，異議
    人違規左轉進入長青街，思源路呈現紅燈之情形時，如准許
    機車逕行左轉進入長青街，易發生車禍等語明確（見本院98
    年6 月8 日訊問筆錄）。是按車輛面對圓形紅燈時，仍逕予
    穿越路口至銜接路段，含左轉、直行、迴轉及右轉（依箭頭
    綠燈允許行駛者除外），即視為闖紅燈之行為，此有交通部
    82年4 月22日交路字第009811號函可參。依證人所述可知，
    證人確有目睹異議人騎乘上開機車從思源路紅燈左轉長青街
    等情節綦詳，且證人既正執行勤務之際，對前方行駛車輛動
    向，自特別留意而無錯看或誤判之虞；況證人就本件如何查
    獲舉發之經過，於本院審理中到庭結證綦詳如上，其證述舉
    發過程連續而完整，顯見其記憶深刻，益徵其無誤判之虞；
    參以證人與異議人間，並無怨隙，且素不相識，衡情證人應
    無設詞攀誣，或虛構違規事實以陷害異議人之理，是證人黃
    建智員警上開證述內容，經核尚無不可採信之處，自堪採信
    。
  (三)末查，交通標誌、標線、號誌之指示、警告等設置，具有公
    示、公信之效果，異議人為合法領有駕駛執照之人，其騎乘
    機車自應隨時注意各路段所設置之標誌、標線及號誌並應遵
    行之。又觀諸證人當庭庭呈之現場採證照片中，可知思源路
    有區○○○○道及慢車道，中間係以分隔島作分隔，在慢車
    道上紅綠燈號誌旁清楚設有禁止左轉之標誌，以其設置位置
    而言，駕駛人於將通過路口之際，僅需對前方路口號誌及車
    況稍加注意，即可一併輕易注意到該路段之慢車道是禁止車
    輛左轉，再上開T 字路口之地面上劃設有機慢車兩段式左轉
    停等區之標線，依其明顯交通標誌、標線之設置，已足供車
    輛駕駛人遵循，並使駕駛人明白了解該路口為機慢車兩段式
    左轉之路段。又主管機關本於職權依其行政裁量將該路段設
    置為機慢車須兩段式左轉，乃係主管機關對於系爭路段依當
    地之實際路況、行車流量、交通安全之情況，而作禁制、警
    告、指示、及遵行時間之標誌、標線及號誌措施，異議人為
    合法領有駕駛執照之人本有義務遵守交通規則，不得任意違
    反交通規則而行駛，是該路口之慢車道既有明確標示禁止車
    輛左轉之標誌，且亦劃設機慢車兩段式左轉停等區之標線供
    駕駛人停等紅燈，縱該處待轉區框線範圍不敷使用，亦應在
    附近停候，待進入長青街方向之燈號轉換為綠燈時，再陸續
    直行進入長青街，何得於思源路顯示紅燈時逕自左轉進入長
    青街，自屬違反該標誌指示之違規行為當無疑義，如每一駕
    駛人均可自行判斷路況而恣意為之，交通安全及秩序勢將難
    以維護。茍認為行政機關所為標線、標誌之設置不當，即應
    先依循行政程序提出救濟，或向道路主管機關陳述其意見，
    而非任由民眾決定該交通號誌設置不當以作為免罰理由，異
    議人執前詞置辯，顯為事後推諉卸責之詞，洵無可採。從而
    ，本件異議人騎乘機車不依標誌、標線號誌指示之違規事實
    ，事證明確，堪予認定。警方對異議人違規之事實依法舉發
    並無不當或違法之處。
五、綜上所述，本件異議人於上揭時地，確有騎乘上開車號之重
    型機車行經有燈光號誌管制之交岔路口闖紅燈之違規行為。
    是原處分機關依道路交通管理處罰條例第53條第1 項規定裁
    處罰鍰1,800 元，並依同條例第63條第1 項第3 款規定計違
    規點數3 點，核無違誤，異議人執持前詞，對原處分機關所
    為之裁決處分聲明異議，為無理由，應予駁回。
據上論斷，應依道路交通案件處理辦法第19條，裁定如主文
中    華    民    國    98    年     6    月    26    日
                      交通法庭     法  官  潘  長  生
上列正本證明與原本無異。
如不服本裁定，應於裁定送達後5日內敘明抗告理由，向本院提
出抗告狀。
                                   書記官  陳  金  鳳
中    華    民    國    98    年     6    月    26    日


司法院資訊處製作；財團法人民間司法改革基金會備份。
